【裁判字號】    89,上更(二),539
【裁判日期】    900214
【裁判案由】    偽造貨幣
【裁判全文】
臺灣高等法院臺南分院刑事判決          八十九年度上更(二)字第五三九號    Ｇ
      上  訴  人
      即  被  告  丙  ○  ○
      指定辯護人  本院公設辯護人  簡  松  柏
右上訴人因偽造貨幣案件，不服臺灣臺南地方法院八十五年度訴字第一一九九號中華
民國八十六年四月十四日第一審判決（起訴案號：臺灣臺南地方法院檢察署八十五年
度偵字第六六二二號），提起上訴，判決後，經最高法院第二次發回更審，本院判決
如左：
      主      文
原判決關於丙○○部分撤銷。
丙○○共同意圖供行使之用而交付偽造之通用貨幣，處有期徒刑年陸月。扣案偽造
之通用貨幣新台幣仟元券玖拾柒萬壹仟元沒收。
      事      實
一、丙○○與不詳姓名成年男子基於共同犯意之連絡，意圖供行使之用，明知係偽造
    之新台幣（下同）仟元券，於民國八十五年五月三十日下午九時許，在台南市○○路○段「台北鵝肉店」，將面額一百萬元之偽鈔以真鈔二十四萬元之價額販賣
    予甲○○（業經判決確定），甲○○並當場在「台北鵝肉店」交付價款二十四萬
    元，旋在台南市○○路一○五之二號斜對面路邊甲○○停放卡車之電瓶上取得該
    一百萬元偽鈔（均為仟元券其中約七張破損丟棄）。至八十五年六月四日下午六
    時三十分許，警方持搜索票在與甲○○共同基於犯意之連絡，意圖供行使之用，
    推由甲○○先行代墊出資向丙○○購買，而受交付偽鈔二疊面額共約二十萬元之
    乙○○（業經判決確定）位於台南市○○○街一五四巷十三之二號三樓住處查扣
    得乙○○持有之偽鈔面額十七萬八千元；又循線由乙○○供出甲○○還有偽鈔，
    乃由乙○○電話聯絡甲○○於同年六月五日凌晨三時許在台南市安義橋交出偽鈔
    七十九萬三千元。共扣得偽鈔合計九十七萬一千元。
二、案經台南市警察局報請台灣台南地方法院檢察署檢察官偵查起訴。
      理      由
一、訊據上訴人即被告丙○○矢口否認有上開犯行，辯稱：伊駕自用車營業載客，伊
    只居間介紹並坐伊車子在上開地點交易而已，伊不知係要作何事，伊並未參與更
    未拿偽鈔賣予乙○○、甲○○二人云云。
二、經查被告丙○○確於上開時地夥同不詳姓名之男子，將九十九萬元（按係一百萬
    之誤其中約七張破損）偽造千元券以真鈔二十四萬元售予甲○○之事實，業據其
    在偵查中供明（詳偵卷二六頁），又共同被告乙○○於警訊中供稱扣案偽鈔係甲○○購自綽號「多多」之被告丙○○，（警卷第一頁反面），偵查中供稱伊聯絡
    「多多」，「多多」說他聯絡朋友看看（偵二四頁），共同被告甲○○警訊中亦
    供稱其偽鈔係購自丙○○，於八十五年五月三十日二十一時許當面將二十四萬拿
    給他本人，後其打行動電話告訴伊已將假鈔置於伊貨車電瓶上；係丙○○與伊當
    面交涉兌換情事；伊在陳阿山家聊天，丙○○他本人講出來的，伊才知道丙○○
    有在換假鈔等語（警卷第五頁反面、第六頁），於偵查中供稱「多多」告訴伊說
    有位客人有偽鈔，伊告訴乙○○，嗣「多多」說乙○○失信，伊拿廿四萬給「多
    多」兌假鈔（偵二四頁反面）；錢是交給丙○○旁邊那個人（偵二七頁、原審二
    七頁反面），嗣復謂：「丙○○說九十九萬，我也沒點算，當初我買的是一百萬
    元．．」（八十六年度上訴字一三一八號五九頁反面），是另外一個人交給伊偽
    鈔，真錢亦是伊先墊給那個人，但當時被告有在場；伊都是和丙○○聯絡買賣的
    （本院九十年一月十六日訊問筆錄），相互參核以觀，被告丙○○明知係偽鈔，
    而居間牽線聯絡買賣，其與該不詳姓名男子有意圖供行使之用之犯意連絡甚明，
    而其既聯絡買賣雙方復搭載雙方會面，已分擔行為之實施，自應負共犯之責任。
    雖被告丙○○嗣又辯稱伊只載客人到健康路，到了之後他們下去談，伊不知道他
    們帶什麼東西及談何事情，伊亦未經手鈔票，並不知情云云，惟既與其於偵查中
    所供前後不一，復與共同被告乙○○及甲○○上揭供述不合，應係卸責之詞，顯
    非可採。又共同被告甲○○並於八十五年六月四日上午七時許，拿假鈔二疊約二
    十萬元給共同被告乙○○，警方持搜索票在上揭乙○○住處查扣得乙○○持有之
    偽鈔面額十七萬八千元，循線由乙○○供出甲○○還有偽鈔，乃由乙○○電話聯
    絡甲○○於同年六月五日凌晨三時許在台南市安義橋交出偽鈔七十九萬三千元，
    有查扣之偽造新台幣千元券九十七萬一千元可資佐證，上開偽鈔經送請臺灣銀行
    臺南分行轉中央印製廠代為鑑定結果，均屬偽鈔，復有該行八十九年二月二十一
    日（八九）銀南出字第○九八六號函可按（見本院八十九年上更(一)字二四號卷五
    五頁）。本件事證明確，被告犯行洵堪認定。
三、按刑法第一百九十六條第一項之罪，交付與行使之不同，在於將偽造之幣券冒充
    真幣使用者，為行使，以偽造之幣券未冒充真幣使用而交付於人者，則為交付；
    申言之，「行使」，使人不知為偽造之幣券，其性質含有欺罔性，期在陷人於錯
    誤，「交付」，使受交付人知係偽造之幣券，其性質含有通謀性、勾串性。核被
    告丙○○所為，係犯刑法第一百九十六條第一項意圖供行使之用而交付罪。其與
    該不詳姓名成年男子間，有犯意連絡，行為分擔，為共同正犯。公訴意旨認被告
    丙○○係犯刑法第一百九十五條第一項偽造通用貨幣罪，惟訊之被告丙○○堅決
    否認有偽造貨幣之犯行，又查無其他積極證據足以證明被告丙○○有偽造貨幣之
    行為，起訴法條，尚有未洽，應予變更。
四、原審予以論罪科刑固非無見，惟本件扣案之千元券是否確屬偽造之通用貨幣，與
    犯罪之成立要件至有關連，原審未以肉眼勘驗比對，復未將之送請專業機關鑑定
    ，即遽行論罪，其採證不無欠缺，且有理由欠備之違失；又原審判決論處被告共
    同意圖供行使之用，而交付偽造之通用貨幣罪刑，然理由內未說明該扣案偽造之
    通用貨幣新台幣千元券九十七萬一千元應予沒收，亦有未洽。被告上訴否認犯罪
    ，雖無可取，惟原判決既有可議，自應予以撤銷改判。爰審酌被告犯罪之動機、
    手段、所生危害、犯後態度等一切情狀，量處如主文第二項所示之刑。扣案偽造
    之通用貨幣新台幣千元券九十七萬一千元，不問屬於犯人與否，應依法予以宣告
    沒收。
據上論斷，應依刑事訴訟法第三百六十九條第一項前段、第三百六十四條、第二百九
十九條第一項前段、第三百條，刑法第一百九十六條第一項、第二十八條、第二百條
，罰金罰鍰提高標準條例第一條前段，判決如主文。
本案經檢察官蘇南桓到庭執行職務。
中    華    民    國      九十      年      二      月      十四        日
                                  臺灣高等法院臺南分院刑事第四庭
                                      審判長法官  徐    財    福
                                            法官  宋    明    蒼
                                            法官  蔡    崇    義
右正本證明與原本無異。
如不服本判決，應於判決送達後十日內向本院提出上訴狀，其未敘述理由者並應於提
出上訴狀後十日內向本院補提理由書（應附繕本)。
                                      法院書記官  王    全    龍
中    華    民    國      九十      年      二      月      十五        日


司法院資訊處製作；財團法人民間司法改革基金會備份。
